【裁判字號】    90,台上,1090
【裁判日期】    900301
【裁判案由】    偽造有價證券等罪
【裁判全文】
最高法院刑事判決                                九十年度台上字第一○九○號
    上  訴  人  甲○○
    選任辯護人  邱創舜律師
右上訴人因偽造有價證券等罪案件，不服台灣高等法院中華民國八十七年十二月十五
日第二審判決（八十七年度上訴字第三二○六號，起訴案號：台灣台北地方法院檢察
署八十六年度偵字第一四一一七、一四一二七號），提起上訴，本院判決如左：
    主  文
上訴駁回。
    理  由
一偽造有價證券部分
按刑事訴訟法第三百七十七條規定，上訴於第三審法院，非以判決違背法令為理由，
不得為之。是提起第三審上訴，應以原判決違背法令為理由，係屬法定要件。如果上
訴理由狀並未依據卷內訴訟資料，具體指摘原判決不適用何種法則或如何適用不當，
或所指摘原判決違法情事，顯與法律規定得為第三審上訴理由之違法情形，不相適合
時，均應認其上訴為違背法律上之程式，予以駁回。本件上訴人甲○○上訴意旨略稱
：按犯罪之故意，須行為人對於犯罪事實有所認識，而仍予實施為必要，如對於犯罪
事實欠缺認識，即欠缺知的要件，而難以故意犯論處。查偽造以「吳志偉」為發票人
，花蓮區中小企業銀行永和分行，民國八十六年六月十二日期，面額新台幣（以下同
）三十萬五千元之第0000000號支票，係陳宏榮、劉修銘兩人共同偽造「吳志
偉」之身分證所冒領，上訴人對上開事實一無所知，業據證人陳宏榮於偵、審中證述
明確。原審未採信該證言，但未說明不予採納之理由，自有理由不備之違法。且上開
支票劉修銘究欲交與何人，攸關侵占罪之成立，原審亦未待劉修銘到庭，遽而判決，
調查職責尚有未盡。又上訴人若知悉上開支票係冒領而來，其與劉修銘、陳宏榮，應
係共犯，原判決未以共同正犯論罪，亦有未洽云云。查原判決認定上訴人明知劉修銘
（另由檢察官偵辦）於八十六年六月初某日所交付花蓮區中小企業銀行永和分行第一
○二七七號支票計二十四張、「吳志偉」之印章一枚、「吳志偉」名義授權簽發支票
之切結立約書一紙，其中空白支票二十四張，乃劉修銘與陳宏榮（業經台灣板橋地方
法院判刑在案）共同以「吳志偉」名義所冒領，其餘之印章、切結立約書係劉修銘所
偽造，竟意圖供行使之用於同年六月六日，在台北市美麗華飯店內，將前述空白支票
、印章及「切結立約書」交付不知情之陳鸚鵡（業經檢察官為不起訴處分），約定陳
鸚鵡得因生意需要以「吳志偉」名義簽發支票使用，日後若有盈餘，應分紅與上訴人
。陳鸚鵡於收受後，將其中票據0000000號之空白支票，填寫八十六年六月十
二日期，金額三十萬五千元，並加蓋「吳志偉」之印章於發票人欄，填載完成後於同
年月十三日十五時三十分左右，在台北市○○路○段二一三號委由不知情之陳一文（
亦經檢察官為不起訴處分）持向上海商業儲蓄銀行龍山分行辦理註銷支票退票手續，
為該銀行人員發覺等情，係依憑上訴人供承：其受劉修銘之託，持交上開支票、印章
、切結立約書與陳鸚鵡，及證人陳鸚鵡、陳宏榮、吳志偉、陳一文之指證，並有上開
支票、印章、切結立約書、銀行開戶資料等證據，資以證明上訴人有偽造有價證券之
事實，因而撤銷第一審關於偽造有價證券部分之科刑判決，改判論處上訴人意圖供行
使之用，而偽造有價證券罪刑，已明所憑之證據及認定之理由，並以上訴人所辯：
其受託交付上開支票與陳鸚鵡時，並不知該支票係冒領，亦不知印章、切結立約書係
偽造云云，如何不足採信，於理由中詳加說明與指駁，從形式上觀察，並無違背法令
之情形存在。次按證人陳鸚鵡於偵查中證稱：上訴人交付支票時，附有「吳志偉」名
義之切結立約書，立約書上附有「吳志偉」之身分證。上訴人亦自承：其認識陳宏榮
，故一看身分證上之照片即知悉為陳宏榮本人，陳鸚鵡另陳明其告知陳宏榮無支票可
用，上訴人即拿「吳志偉」之支票前來，並言明以後賺錢應分紅與他，上訴人並言明
要帶票主前來，但後來又說找不到人等語詳確（詳一四一一七號偵卷一○二頁、一○
一頁反面、七頁反面），上訴人明知上開支票非「吳志偉」所請領，切結立約書、身
分證亦屬偽造，任何人均無權簽發，竟交與陳鸚鵡使用，自難辭卸偽造有價證券之罪
責。而上開支票既為劉修銘交與上訴人，陳宏榮並未共同交付，陳宏榮所證上訴人不
知支票係冒領云云，即不足採信。又證人劉修銘經原審傳、拘無著，調查之途徑已窮
，自難指為未待劉某到庭逕行判決為違法。原判決依相關證據及卷證資料，依調查證
據所得之心證，認上訴人與劉修銘尚無共犯之事實，而未以共同正犯論處罪刑，亦難
指為違法。上訴意旨未依卷內訴訟資料具體指摘原判決關於偽造有價證券部分不適用
何種法則或如何適用不當，徒就原審採證認事職權之適法行使，徒憑己見，任意指為
違法，核與法律規定得為第三審上訴理由之違法情形不相適合，此部分之上訴顯屬違
背法律上之程式，應予駁回。
二行使偽造私文書部分
查第三審上訴書狀，應述上訴之理由，其未述者，得於提起上訴後十日內補提理
由書於原審法院，已逾上述期間，而於第三審法院未判決前仍未提出上訴理由書狀者
，第三審法院應以判決駁回之，刑事訴訟法第三百八十二條第一項、第三百九十五條
後段規定甚明。本件上訴人甲○○因偽造文書案件，不服原審判決，於八十七年十二
月三十一日提起上訴，並未述理由，迄今逾期已久，於本院未判決前仍未提出，依
上開規定，其此部分之上訴自非合法，應予駁回。
據上論結，應依刑事訴訟法第三百九十五條，判決如主文。
中      華      民      國     九十     年      三      月      一      日
                              最高法院刑事第十庭
                                  審判長法官  莊  登  照
                                        法官  洪  明  輝
                                        法官  蔡  清  遊
                                        法官  黃  一  鑫
                                        法官  林  秀  夫
      右正本證明與原本無異
                                              書  記  官
中      華      民      國     九十     年      三      月       七     日


司法院資訊處製作；財團法人民間司法改革基金會備份。
